臺灣臺北地方法院民事裁定　　　　　　　100年度抗字第211號
抗　告　人　邱映花
相　對　人　元大國際資產管理股份有限公司
法定代理人　林武田
上列當事人間請求本票裁定強制執行事件，抗告人對於中華民國
89年11月17日本院89年度票字第38779號裁定提起抗告，本院裁
定如下：
    主  文
原裁定關於抗告人部分廢棄。
上開廢棄部分，相對人之聲請駁回。
抗告程序費用新臺幣壹仟元由相對人負擔。
    理  由
一、原亞太商業銀行股份有限公司於民國92年11月24日更名為復
    華復華商業銀行股份有限公司、又於96年8月16日更名為元
    大商業銀行股份有限公司，再於97年3月7日將如附表所示本
    票兩紙（下稱系爭本票）債權讓與元大國際資產管理股份有
    限公司，並依金融機構合併法第15條第1項第1款適用同法第
    18 條第3項之規定以公告方式代替債權讓與之通知，有股份
    有限公司變更登記表（見原裁定卷第18至21頁）、經濟部96
    年8月16日經授商字第096011992 30號函（見原裁定卷第22
    頁）、債權讓與證明書（見原裁定卷第23頁）及債權讓與公
    告（見原裁定卷第24、25頁）附卷足憑，是本件相對人為元
    大國際資產股份有限公司。
二、相對人主張：伊持有抗告人及原裁定相對人張崑南（下稱張
    崑南）共同簽發系爭本票，詎於到期後提示均未獲付款，為
    此依票據法第123條之規定，聲請准對抗告人及張崑南為強
    制執行等語。
三、原審以相對人主張執有抗告人及張崑南共同簽發系爭本票，
    詎於到期後提示均未獲付款等情，業經提出系爭本票為憑，
    而准相對人就如附表所示本票金額、利息起算日起至清償之
    日止，按週年利率13％計算之利息對抗告人及張崑南為強制
    執行。
四、抗告人以其個人事由提起抗告，效力不及於張崑南，其抗告
    意旨略以：按「在票據上簽名者，依票上所載文義負責」，
    票據法第5條有明文，本件抗告人並未在系爭本票上簽名，
    無庸負票據責任，原法院未察，竟裁定准相對人對抗告人為
    強制執行，顯有違誤，為此提起抗告，請求廢棄原裁定關於
    抗告人之部分，並駁回相對人之聲請等語。
五、按「執票人向本票發票人行使追索權時，得聲請法院裁定後
    強制執行」，票據法第123條定有明文。又按「本票執票人
    ，依票據法第123條規定，聲請法院裁定許可對發票人強制
    執行，性質上係屬非訟事件，此項聲請之裁定及抗告法院之
    裁定，僅依非訟事件程序以審查強制執行許可與否，並無確
    定實體上法律關係存否之效力，如發票人就票據債務之存否
    有爭執時，應由發票人另提起確認之訴，以資解決」、「在
    票據上簽名者，依票上所載文義負責。茍未在票據上簽名之
    人，依票據法第5條規定，票據為文義證券，即不可請求該
    未簽名之人負票據上之責」，有最高法院57年台抗字第76號
    判例、65年台上字第2030號判例可資參照。經查，原裁定前
    於87年11月24日寄送至臺北縣新店市○○路117巷4弄17號3
    樓，惟該址並非抗告人之住居所，業據其提出戶籍謄本為憑
    （見原裁定卷第31頁），則上開送達自不生效力，是本件於
    100年8月11日重新送達交由抗告人簽收（見原裁定卷第33頁
    ），則抗告人於100年8月12日以民事抗告狀提起本件抗告，
    顯未遲誤得提起抗告之10日不變期間，應屬適法，先予敘明
    。再查，相對人主張前述事實，雖據其提出系爭本票為憑，
    然自系爭本票形式觀之，發票人欄確無抗告人「邱映花」之
    簽名（見原裁定卷第7、8），抗告人既未在系爭本票簽名，
    依前揭說明，即無庸負票據責任，相對人聲請對抗告人為強
    制執行，即無理由，不應准許。原裁定不察准予對抗告人為
    強制執行，容有未洽，抗告意旨指摘原裁定此部分不當，求
    予廢棄，為有理由，爰由本院廢棄原裁定關於抗告人部分，
    並更為裁定如主文第二項所示。
六、據上論結，本件抗告為有理由，依非訟事件法第46條、第21
    條第2項、第24條第1項，民事訴訟法第492條、第95條、第
    78條，裁定如主文。
中    華    民    國   100    年    9     月    5     日
                  民事第六庭    審判長法  官  傅中樂
                                      法  官  郭顏毓
                                      法  官  李家慧
以上正本係照原本作成。
本裁定不得抗告。
中    華    民    國   100    年    9     月    5     日
                                      書記官  康翠真
┌──────────────────────────────────────────────────┐
│附表：                                                                  八十九年度票字第三八七七九號│
├─┬───────────┬─────────┬───────────┬───────────┬──┤
│編│發        票        日│  票  面  金  額  │到        期        日│  利  息  起  算  日  │備考│
│號│                      │  ︵新  台  幣︶  │                      │                      │    │
├─┼───────────┼─────────┼───────────┼───────────┼──┤
│１│八十七年九月四日      │貳拾捌萬伍仟元    │八十九年七月四日      │八十九年七月四日      │    │
├─┼───────────┼─────────┼───────────┼───────────┼──┤
│２│八十七年九月四日      │壹萬伍仟元        │八十九年七月四日      │八十九年七月四日      │    │
└─┴───────────┴─────────┴───────────┴───────────┴──┘